Els paquets necessaris per al procés són:
```{r}
library(flowCore)
library(PeacoQC)
library(FlowSOM)
library(cytoMEM)
library(dplyr)
```

1. Localitzem el fitxer que volem analitzar i creem un Flowframe d'aquest (nosaltres hem importat un FSC transformat i amb gates fetes a OMIQ):
```{r}
files <- list.files("data")
ff <- read.FCS(filename = files[1], truncate_max_range = FALSE, transformation = FALSE)
```

2. Procedim a la neteja del fitxer amb PeacoQC, que es fa sobre canals estables (FSC, SSC, CD3, CD19, CD45, etc):
```{r}
# Triem els canals a partir dels quals es fa el control de qualitat:
channelsqc <- colnames(ff)[c(3,5,14,19,25,29,32)]

# Apliquem PeacoQC:
peacoqc_res <- PeacoQC(ff=ff, channels=channelsqc, determine_good_cells="all", save_fcs=TRUE, plot=TRUE)
ff_QC <- peacoqc_res$FinalFF
```

3. Ara que l'arxiu està llest, s'aplica l'algoritme FlowSOM, que dividirà els events en clusters segons l'expressió dels diferents marcadors:
```{r}
# Triem els canals pel flowSOM (marcadors que identifiquin llinatges):
channels_fsom <- colnames(ff_QC)[c(10,11,12,18,20,23,28,32,40:42)]

# Apliquem FlowSOM:
set.seed(0806)
fsom <- FlowSOM(ff_QC, compensate=FALSE, transform=FALSE, scale=FALSE, colsToUse = channels_fsom, xdim=12, ydim=12, nClus=30, rlen=10)
PlotStars(fsom, backgroundValues=fsom$metaclustering)
```

4. Podem obtenir plots dels clusters que s'han diferenciat:
```{r}
# Especifiquem quins marcadors volem enfrontar:
channel_pairs = list(c("CD19", "CD20"),
                     c("CD27", "IgD"),
                     c("CD21", "IgM"),
                     c("CD24", "CD38"),
                     c("CD95", "CXCR5"),
                     c("CD11c", "HLADR"))

metaclusters_of_interest <- seq_len(30)
clusters_of_interest <- NULL

# Creem els plots: 
output_dir <- "plots"
if (!dir.exists(output_dir)) {
  dir.create(output_dir)}

dir_results <- "plots/"
Plot2DScatters(fsom = fsom,
               channelpairs = channel_pairs,
               metaclusters = metaclusters_of_interest,
               clusters = clusters_of_interest,
               plotFile = paste0(dir_results, "fsom_scatters.png"))
```

5. Fem servir MEM per tenir una versió dels resultats més interpretable: 
```{r}
# Primer hem d'incloure al FlowFrame una columna que identifiqui el cluster al qual correspon cada event: 
clusters <- GetMetaclusters(fsom)
raw_data <- fsom$data
data_with_clusters <- cbind(raw_data, "Cluster" = clusters)
ff_cluster <- flowFrame(data_with_clusters)
```

```{r}
# MEM treballa amb un dataframe: 
expr <- exprs(ff_cluster)
df <- as.data.frame(expr)
```

```{r}
# Triem els marcadors dels que volem veure el resultat: 
MEM_values <- MEM(df, choose.markers = FALSE, zero.ref=TRUE, markers="10,11,12,18,20,23,28,35,40,42", new.marker.names ="CD20,CD24,CD27,IgD,IgM,CXCR5,CD21,CD95,CD11c,38")

labels <- build_heatmaps(
  MEM_values,
  display.thresh = 1,
  output.files = FALSE,
  labels = TRUE,
  only.MEMheatmap = TRUE
)
```

6. Amb la informació dels plots i MEM, podem identificar cada cluster com un subtipus cel·lular específic. Per anotar-los: 
```{r}
# Primer calculem la freqüència de cada cluster: 
clustering_table <- as.numeric(table(df[, "Cluster"]))
clustering_prop <- round(clustering_table / sum(clustering_table) * 100, 2)
df_prop <- as.data.frame(clustering_prop)
df_prop$Cluster <- rownames(df_prop)
```

```{r}
# Canviem "x" pel número del cluster i, si cap cluster forma part d'un grup, comentem la línia amb # per tal que no es llegeixi. 
df_anotated <- df_prop %>%
  mutate(Nom_Cluster = case_when(
    Cluster %in% c(x,x) ~ "B naive",
    Cluster == x ~ "B naive resting",       
    Cluster == x ~ "B naive activated", 
    Cluster == x ~ "B naive anergic",
    Cluster == x ~ "B transitional T1",
    Cluster == x ~ "B transitional T2",
    Cluster == x ~ "B class-UnW memory",
    Cluster == x ~ "B marginal zone memory",
    Cluster == x ~ "B IgM-only memory",
    Cluster == x ~ "B IgD-only memory",
    Cluster == x ~ "B class-sw memory IgG",
    Cluster == x ~ "B class-sw memory IgA",
    Cluster == x ~ "SW resting",
    Cluster == x ~ "SW activated",
    Cluster == x ~ "Atypical tissue-based",
    Cluster == x ~ "DN1",
    Cluster == x ~ "DN2",
    Cluster == x ~ "Plasmablast",
    Cluster == x ~ "Plasma cell",
    TRUE ~ "Altres"         
  ))

# Per veure la freqüència total per nom:
df_resum <- df_anotated %>%
  group_by(Nom_Cluster) %>%
  summarise(total_prop = sum(clustering_prop))
```

7. Aquest resultat són percentatges obtinguts dins les cèl·lules B. Per obtenir el resultat sobre el total, hem de saber quin % de cèl·lules B tenia el fitxer original i recalcular. 
```{r}
# Canviant "x" per la proporció que representen les cèl·lules B en la mostra total:
df_total <- df_resum %>%
  mutate(prop_global = (total_prop / 100) * x)
```
